臺灣新竹地方法院民事小額判決  
111年度竹小字第282號
原      告  羅以婷  

訴訟代理人  李尚鴻  
被      告  蘇秋明  

上列當事人間請求損害賠償事件，經原告提起刑事附帶民事訴訟
，由本院刑事庭裁定移送前來（111年度竹交簡附民字第17  號
），本院於民國111年7月28日辯論終結，判決如下：
    主  文
被告應給付原告新臺幣陸萬壹仟零陸拾元，及自民國一一一年三
月二十四日起至清償日止，按週年利率百分之五計算之利息。
訴訟費用新臺幣零元。 
本判決得假執行。
    事實及理由
壹、程序方面：
    按訴狀送達後，原告不得將原訴變更或追加他訴，但請求之
    基礎事實同一、擴張或減縮應受判決事項之聲明者，不在此
    限，民事訴訟法第255條第1項但書第2 、3 款分別定有明文
    。本件原告訴之聲明原為：㈠被告給付原告新臺幣（下同）9
    3,660元，及自刑事附帶民事起訴狀繕本送達之翌日起至清
    償日止，按週年利率5%計算之利息。㈡原告願供擔保，請准
    宣告假執行。嗣於本院民國111年6月22日言詞辯論期日當庭
    同意捨棄關於機車修理費用32,000元之請求，並變更請求金
    額為61,060元，利息則不變（見本院卷第51頁），經核原告
    所為訴之變更係基於兩造間車禍事故所致損害之同一事實，
    且係單純減縮應受判決事項之聲明，揆諸首揭規定，尚無不
    合，應予准許。
貳、實體方面：　　　
一、原告主張：被告於民國110年9月3日下午5時46分許，駕駛車
    牌號碼00-0000號農用耕耘機（下稱肇事車輛），沿新竹市
    香山區中華路6段由北往南方向行駛，途經中華路6段688號
    旁（中隘橋上）迴轉時，本應注意左轉或迴轉時，應注意對
    向直行駛入之車輛並讓其先行，而依當時之情形，並無不能
    注意之情事，竟疏於注意貿然迴轉，適訴外人李尚鴻騎乘車
    牌號碼000－000號普通重型機車（下稱系爭機車）搭載原告
    ，沿新竹市香山區中華路6段由南往北方向直行駛至，見狀
    閃避不及發生碰撞（下稱系爭事故），致原告受有右臉頰、
    下巴、右肩部、右手肘、左手掌等多處擦挫傷、雙膝挫傷、
    右側手腕及肩膀挫傷之傷害（下稱系爭傷害）。原告因系爭
    事故所受損害，包含醫藥費用（含診斷證明書費用）新臺幣
    （下同）1,060元，且原告身心受有相當之痛苦，併請求精
    神慰撫金60,000元，上開金額共計61,060元。又被告上開不
    法行為，業經臺灣新竹地方檢察署（下稱新竹地檢署）檢察
    官偵查後提起公訴，本院刑事庭以110年度竹交簡字第134號
    刑事簡易判決判處被告犯過失傷害罪，處有期徒刑3月並得
    易科罰金，被告應負損害賠償責任。為此，爰依侵權行為之
    法律關係提起本件訴訟。並聲明：㈠被告應給付原告61,060
    元，及自刑事附帶民事起訴狀繕本送達之翌日起至清償日止
    ，按週年利率5%計算之利息。㈡原告願供擔保，請准宣告假
    執行。
二、被告則以：對於刑事判決之犯罪事實有爭執，伊有提上訴；
    訴外人李尚鴻未注意車前狀況、超速行駛，亦有過失等語置
    辯。並聲明：原告之訴駁回。
三、得心證之理由：
  ㈠本件就原告主張之事實及被告因前開傷害之行為，業經本院
    刑事庭以110年度竹交簡字第134號刑事簡易判決被告犯過失
    傷害罪，處有期徒刑3月，如易科罰金，以1,000元折算1日
    等情，有上開刑事簡易判決附卷可稽（見本院卷第15至18頁
    ）。
  ㈡按因故意或過失，不法侵害他人之權利者，負損害賠償責任
    ；不法侵害他人之身體或健康者，對於被害人因此喪失或減
    少勞動能力或增加生活上之需要時，應負損害賠償責任；不
    法侵害他人之身體、健康、名譽、自由、信用、隱私、貞操
    ，或不法侵害其他人格法益而情節重大者，被害人雖非財產
    上之損害，亦得請求賠償相當之金額，民法第184 條第1 項
    前段、第193 條第1 項、第195 條第1 項前段分別定有明文
    。經查，被告所為前開侵權行為，致原告受有系爭傷害，是
    原告本於前揭規定，請求被告賠償其所受損害，於法有據。
　㈢茲就原告主張之各項損害項目及金額分別審酌如下：
  ⒈醫藥費用（含診斷證明書費用）：
    原告主張因系爭事故就醫治療，為此已支出醫藥費用、診斷
    證明書費用合計1,060元等情，業據提出新竹國泰綜合醫院
    之診斷證明書、醫療費用收據、門診處方-處方箋等件為證
    （見本院卷第25至27頁），且為被告所不爭執，應認原告此
    部分之請求，為有理由，自應准許。
  ⒉精神慰撫金：
　　按不法侵害他人之人格權，被害人受有非財產上損害，請求
    加害人賠償相當金額之慰撫金時，法院對於慰撫金之量定，
    應斟酌實際加害情形、所造成之影響、被害人痛苦之程度、
    兩造之身分地位經濟情形及其他各種狀況，以核定相當之數
    額。查被告前開行為係過失不法侵害原告之身體與健康，原
    告受有系爭傷害，堪認原告因此受有身心上之痛苦，其自得
    請求被告賠償精神慰撫金。又原告為78年生，在警詢時，自
    述大學畢業，從事獸醫師，108、109年度有所得，名下有財
    產；被告則為59年生，在警詢時，自述專科畢業，108、109
    年度有所得，名下有財產數筆等情，有兩造108、109年度稅
    務電子閘門財產所得調件明細表存卷可考(見偵字卷第4頁、
    第8頁及個資卷)。是本院綜合審酌兩造之學經歷、社會地位
    、經濟狀況、被告所為侵權行為態樣、原告所受傷勢及為此
    所受身體、精神痛苦程度等一切情狀，認原告對被告請求賠
    償之精神慰撫金以60,000元為適當。
　⒊基上，原告得請求被告給付之賠償金額為61,060元【計算式
    ：醫藥費用（含診斷證明書費用）1,060元＋精神慰撫金60,0
    00元＝61,060元】。
 ㈣訴外人李尚鴻並無與有過失：
　  被告辯以：訴外人李尚鴻未注意車前狀況、超速行駛，亦有
    過失云云。惟查，被告於警詢陳稱：我駕駛(K2-2967)沿中
    華路六段往北方向往機車道迴轉，我有向對方招手，對方沿
    中華路六段機車道往北直行與我撞上，我迴轉時看對向無來
    車，並有打方向燈，第一次撞擊部位在右前車輪，當時路上
    有車陣擋住等語；原告於警詢陳述：當時我先生李尚鴻騎乘
    普重機933-KDZ然後我坐在後座，我們當時是沿中華路六段
    機慢車道往市區方向行駛，當時前方路口是紅燈，所以車道
    上有車子在停紅燈，當對方在前方出現時，我先生來不及反
    應，就與對方發生碰撞；系爭機車之駕駛人即訴外人李尚鴻
    則稱：我沿著中華路六段由南往北騎乘933-KDZ載乘客羅以
    婷，行駛於機車道，當時我行向第二車道有一輛汽車，所以
    我完全沒看到肇事車輛，看到時就發生碰撞了，第一次撞擊
    部位在車頭，肇事當時行車速率40至50公里，有調查筆錄、
    道路交通事故談話紀錄表在卷可憑（見新竹地檢署111年度
    偵字第217號卷〈下稱偵字卷〉第8頁背面、第19至20頁）；另
    經本院當庭勘驗警方所提供之行車記錄器影像之錄影光碟，
    勘驗結果為：「一、2021/09/03 00:00:14(勘驗起始畫面)
    畫面左方顯示被告車輛，被告車輛行經有分隔島路段並欲向
    左迴轉至對向車道。二、2021/09/03 00:00:14至00:00:16(
    碰撞前一秒)被告車輛正從有分隔島路段路口橫切至對向車
    道之外側車道。三、2021/09/03 00:00:17(發生碰撞)至00:
    00:18畫面右方顯示系爭機車自外側車道行駛而來，車速不
    算慢，此時系爭機車以較原告車輛緩慢之車速仍持續切入對
    向車道之外側車道(即原告車輛所在之車道)，過程中並未停
    等，兩車原尚有一小段距離，然距離越來越小，隨即兩車發
    生碰撞，訴外人李尚鴻人、車倒地。」，此有勘驗筆錄及行
    車紀錄器影像光碟畫面截圖在卷可考（見本院卷第61至67頁
    ），足見被告駕駛之肇事車輛行經交岔路口欲左迴轉，未禮
    讓對向車道訴外人李尚鴻騎乘由南往北直行而來之系爭機車
    先行通過，佐以本件事故發生時天候晴、日間自然光線、柏
    油路面乾燥無缺陷、無障礙物、視距良好、無號誌，客觀上
    並無不能注意之情事存在，堪認被告對於本件車禍之發生，
    顯有過失。而本件事故乃於四岔路口發生，該路段最高時速
    限制為每小時60公里，此有道路交通事故調查表（一）可證
    （見偵字卷第22頁），初步分析研判表內雙方駕駛人可能之
    肇事原因或違規事實為「蘇秋明（即被告）：迴轉未依規定
    ；李尚鴻（即系爭機車之駕駛人）：涉嫌超速行駛(自稱時
    速40-50公里/小時)。」（見本院111年竹簡字第264號卷第5
    6頁），惟其係以訴外人李尚鴻於110年9月3日警訊筆錄承認
    車速為40-50公里，而認定訴外人李尚鴻已有超速行駛之事
    實，然觀之訴外人李尚鴻於110年11月26日警詢時陳稱行車
    速度為伊不清楚等語（見偵字卷第6頁背面），嗣於偵查時
    陳稱其當時受傷，意識不太清楚，其實當時已經紅燈，速度
    有降下來，所以不太清楚其車速多少等語(見偵字卷第49頁
    背面)，訴外人李尚鴻並未承認有超速行駛之行為，又自前
    開行車紀錄器畫面觀之，尚無從判斷系爭機車於事故發生當
    時之車速為何，難認有何違反速限之情事，且因當時訴外人
    李尚鴻係騎車由南往北直行駛入交岔路口之車輛，其在路口
    往北直行方向車道行駛係有優先路權，卻突遇對向被告所駕
    駛之肇事車輛貿然迴轉駛至，措手不及而發生撞擊，難認訴
    外人李尚鴻得以事先防範，是應認訴外人李尚鴻亦無未注意
    車前狀況之過失等情，再依本件事故相關資料，尚無任何證
    據足以證明原告於事發時有注意車前狀況及超速之情事。是
    其關於訴外人李尚鴻與有過失之抗辯，洵屬無據。
四、末按給付無確定期限者，債務人於債權人得請求給付時，經
    其催告而未為給付，自受催告時起，負遲延責任。其經債權
    人起訴而送達訴狀，或依督促程序送達支付命令，或為其他
    相類之行為者，與催告有同一之效力；遲延之債務，以支付
    金錢為標的者，債權人得請求依法定利率計算之遲延利息；
    應付利息之債務，其利率未經約定，亦無法律可據者，週年
    利率為5%，民法第229條第2 項、第233條第1 項前段、第20
    3 條分別定有明文。本件係屬侵權行為損害賠償之債，自屬
    無確定期限者，又以支付金錢為標的，則依上揭法律規定，
    原告就其得請求被告給付之金額部分，請求自刑事附帶民事
    起訴狀繕本送達翌日起加計週年利率5%之利息，亦屬有據，
    應予准許。而本件刑事附帶民事起訴狀繕本係於111年3月23
    日送達被告，有本院送達證書附卷可稽（見本院111年竹簡
    交附民字第18號卷第9頁），是原告向被告請求遲延利息之
    起算日為111年3月24日，應堪認定。
五、綜上所述，原告依侵權行為之法律關係，請求被告給付61,0
    60元，及自111年3月24日起至清償日止，按週年利率5%計算
    之遲延利息，洵屬有據，應予准許。
六、本件係依民事訴訟法第436 條之8 第1 項適用小額訴訟程序
    所為被告部分敗訴之判決，爰依民事訴訟法第436 條之20之
    規定，就被告敗訴部分，依職權宣告假執行。又原告就其勝
    訴部分，聲請供擔保宣告假執行，僅係促使法院職權發動，
    毋庸另予准駁之表示。
七、本件係刑事附帶民事訴訟，由本院刑事庭移送民事庭，依刑
    事訴訟法第504 條第2 項之規定，免納裁判費，且至本件言
    詞辯論終結時，亦未發生其他訴訟費用。
中　　華　　民　　國　　111 　年　　8 　　月　　25　　日
                  新竹簡易庭  法　官　黃致毅
以上正本證明與原本無異。
如不服本判決，須以違背法令為理由，於判決送達後20日內向本
庭提出上訴狀（應按他造當事人之人數附繕本）；如委任律師提
起上訴者，應一併繳納上訴審裁判費。
中　　華　　民　　國　　111 　年　　8 　　月　　25　　日
                              書記官　蕭宛琴
　　　　　　　　　　　　　　　　
附錄：
一、民事訴訟法第436 條之24第2 項：
    對於小額程序之第一審裁判上訴或抗告，非以其違背法令為
    理由，不得為之。
二、民事訴訟法第436 條之25：
    上訴狀內應記載上訴理由，表明下列各款事項：
    ㈠原判決所違背之法令及其具體內容。
    ㈡依訴訟資料可認為原判決有違背法令之具體事實。
三、民事訴訟法第436 條之32條第2 項：
    第438 條至第445 條、第448 條至第450 條、第454 條、第455 條、第459 條、第462 條、第463 條、第468條、第469條第1 款至第5 款、第471 條至第473 條及第475 條第1 項之規定，於小額事件之上訴程序準用之。